【裁判字號】    97,上訴,2204
【裁判日期】    970711
【裁判案由】    毒品危害防制條例
【裁判全文】
臺灣高等法院刑事判決                97年度上訴字第2204號
上  訴  人  臺灣板橋地方法院檢察署檢察官
被      告  乙○○
指定辯護人  本院公設辯護人甲○○
上列上訴人因被告違反毒品危害防制條例案件，不服臺灣板橋地
方法院，中華民國97年3月31日第一審判決（起訴案號：臺灣板
橋地方檢察署96年度偵字第28293號），提起上訴，本院判決如
下：
    主  文
上訴駁回。
    事  實
一、乙○○前於民國（下同）95年間因違反毒品危害防制條例案
    件，經原審法院以95年度易字第1925號判決處有期徒刑4月
    ，如易科罰金以新臺幣（下同）1000元折算1日確定，於95
    年12月21日易科罰金執行完畢。猶不知悔改，明知安非他命
    係毒品危害防制條例第2條第2項第2款所規定之第二級毒品
    ，不得非法持有、施用，於其國中同學謝佩霏於96年間某次
    聚會中獲悉乙○○有取得毒品安非他命之來源，以門號0000
    0000 00號行動電話與乙○○使用之0000000000號行動電話
    聯絡，委由乙○○代其購買第二級毒品安非他命以供施用時
    ，乙○○竟基於幫助謝佩霏施用第二級毒品安非他命之犯意
    ，於下列時地為謝佩霏代購安非他命：(一)96年9月間某日（
    起訴書略載8、9月），乙○○以謝佩霏電話聯絡後，交付代
    購安非他命之2000元，於不詳時、地，向真實姓名、年籍不
    詳、綽號「小雞」之成年男子購買數量不詳之安非他命，嗣
    將代購之安非他命帶至臺北縣板橋市○○路附近交付謝佩霏
    ，以此方式幫助謝佩霏施用第二級毒品；(二)96年10月12日凌
    晨零時14分許，謝佩霏以上開行動電話聯絡，委託乙○○代
    購2000元之安非他命，並託其不知情之弟弟前往乙○○位於
    臺北縣板橋市○○街50巷37之2號住處樓下附近某處，交付
    現金2000元予乙○○，再由乙○○於不詳時、地，向上述綽
    號「小雞」之成年男子購買數量不詳之安非他命，嗣再轉交
    付安非他命1小包予謝佩霏之弟弟，謝佩霏胞弟於同日返回
    謝佩霏位於臺北縣板橋市○○路15號2樓住處，將該包安非
    他命轉交謝佩霏，以此方式幫助謝佩霏施用第二級毒品；(三)
    96年11月17日，乙○○以謝佩霏電話聯絡後，交付代購安非
    他命之2000元，於不詳時、地，向上述綽號「小雞」之成年
    男子購買數量不詳之安非他命，購得後再將代購之安非他命
    1小包帶至乙○○上址住處樓下附近某處交付謝佩霏，以此
    方式幫助謝佩霏施用第二級毒品。嗣經警於96年11月24日下
    午1時30分許，持原審法院核發之搜索票，在臺北縣板橋市
    ○○街50巷37之2號查獲乙○○，並扣得0000000000號行動
    電話門號卡1張（起訴書誤載扣得上開行動電話手機1支）；
    又於同日下午3時40分許，在臺北縣板橋市○○路15號2樓查
    獲謝佩霏，並扣得0000000000行動電話門號卡1張（此部分
    起訴書漏載）。
二、案經臺北市政府警察局中山分局移送臺灣板橋地方法院檢察
    署檢察官偵查起訴。
    理  由
一、證據能力部分：
    除證人謝佩霏於警詢中之證言，屬審判外之陳述，且查無其
    先前陳述具有較可信之特別情況，及通訊監察譯文中警方用
    括號註記之說明及譯文內容分析記載，為審判外書面陳述，
    均無證據能力外，下列所引用之證據資料，被告及辯護人於
    原審對之證據能力並不爭執（見原審卷第40頁），且未於言
    詞辯論終結前聲明異議，依刑事訴訟法第159條之5規定，視
    為已有將該等傳聞證據採為證據之同意，本院審酌下列證據
    資料作成之情況，查無違法取證之情形，認應係出於其自由
    意志，具有可信性，並無不適宜作為證據之情形，認具有證
    據能力。
二、上揭事實業據被告乙○○於本院坦承不諱（見本院卷第32頁
    反面、第34頁）；核與證人謝佩霏於原審證述：伊所施用之
    安非他命，係伊打電話給被告，請被告幫忙拿的，因與被告
    是同學，有聽到同學間在講被告有安非他命，第1次找被告
    拿安非他命是96年8、9月時（應為96年9月間某日，詳後述
    ），伊使用00000000 00行動電話撥打被告行動電話，請被
    告替伊買2000元的安非他命，份量有多少伊不清楚，交易方
    式不是一手交錢一手交貨，都是伊先拿錢給被告，然後被告
    再打電話跟伊連絡，被告要拿錢去跟別人拿安非他命給伊，
    第1次交易時，拿錢給被告後幾個小時，被告就打電話聯絡
    伊去拿安非他命；另於96年10月12日伊要被告幫忙拿2000元
    的安非他命，伊要弟弟過去被告那裡拿，伊弟弟並未問要拿
    什麼，也不知情，伊是要弟弟先拿錢過去給被告，再等被告
    聯絡，伊弟弟是否在那裡等被告拿，伊不清楚，然弟弟是相
    隔2、3個小時左右拿回給伊；最後1次跟被告拿安非他命是9
    6年11月份，那一天伊不記得了，也是用同樣的方式，用伊
    行動電話打被告的行動電話聯絡，先拿錢給被告，被告再打
    電話聯絡伊，該次係拿2000元左右之安非他命；每次跟被告
    拿安非他命時，都是伊打電話給被告說要多少，問被告人在
    哪，拿錢過去給被告，另外再約將安非他命交付，被告拿到
    錢之後都說要去找朋友等情相符（見原審卷第71至75頁、第
    78頁）。參酌本案查獲前，警方曾對被告所使用之門號0000
    000000號行動電話實施監聽，依據卷附監聽譯文及短訊內容
    所示，被告與使用門號0000000000號行動電話之證人謝佩霏
    ，分別於附表編號1至6所示日期與時間（見偵查卷第26頁、
    第30頁、第32至33頁、第35頁），有涉及毒品內容之談話，
    據證人謝佩霏於原審證述，監聽譯文中「兩張」意即要被告
    幫忙拿2000元的安非他命（見原審卷第73頁），而細繹通話
    內容，均是證人謝佩霏向被告要求幫她拿安非他命，被告甚
    至也有表示現在很難拿，或跟證人拿的量一樣少等語，堪認
    被告係代謝佩霏購買安非他命（至非事實欄認定之犯罪時間
    ，被告是否亦有代證人謝佩霏購買毒品，非本案審理範圍，
    附此敘明）。又被告亦曾使用上開行動電話與使用00000000
    00號行動電話之綽號「小雞」成年男子購買毒品安非他命等
    情，有卷附通訊監察譯文及被告供述足憑（見偵查卷第38至
    41頁、第15頁），堪認被告會向綽號「小雞」之成年男子購
    買安非他命。再證人謝佩霏確有施用第二級毒品安非他命之
    犯行，並於97年2月19日起在臺灣臺北看守所附設勒戒所執
    行觀察、勒戒等情，復有本院在監在押全國紀錄表可稽（見
    原審卷第56頁）。綜上，足認被告供稱其係替謝佩霏向綽號
    「小雞」之男子購買安非他命一節，並非無據，尚堪以採信
    。至證人謝佩霏於原審雖稱第1次請被告代購安非他命係96
    年8 、9月，已如前述，然被告自承係自96年9月起才向綽號
    「小雞」之人購買安非他命，故應以96年9月間某日為第1次
    代購時間。另證人謝佩霏雖於原審證稱最後1次請被告代購
    安非他命之時間為96年11月間，詳細日期不記得等語（見原
    審卷第74頁），然其已於偵查中明確稱係96年11月24日前1
    個禮拜（見偵查卷第94頁），而其偵查中所言除買賣安非他
    命此部分外，餘之陳述與事後於審判中所陳並無牴觸（詳後
    述），法院審理中或因時日久而忘卻確實日期，故偵查中所
    稱日期，應可採信。
三、證人謝佩霏雖於偵查中曾稱向被告購買安非他命云云（見偵
    查卷第93至94頁），惟業與其審理中證述不同，且於原審中
    ，對於辯護人提示其偵查中證言，亦更正為確係請被告幫她
    拿安非他命等語（見原審卷第76頁），況亦與前述參照之附
    表編號1至6所示通訊監察譯文內容迥異，果被告有販賣安非
    他命情事，大可於收錢後馬上交付毒品，何庸另外再約交貨
    ？且證人謝佩霏在偵查陳述時並未賦予被告及辯護人對證人
    進行交互詰問之權利，以辯明證人謝佩霏供述之真偽，亦未
    就如何向被告購買安非他命之經過情形詳細陳述，僅著重於
    其以每包2000元購得安非他命等基本事實而已，而此部分之
    基本社會事實態樣，與謝佩霏事後於原審審理中詳細證述如
    何委託被告代為購買安非他命施用，及被告受託並取得款項
    後如何交付安非他命之事實經過，尚無不合。而觀附表編號
    7所示通訊監察譯文，固顯示證人謝佩霏於當日會叫弟弟過
    去拿取安非他命（見偵查卷第45頁），然徵之證人謝佩霏於
    原審結證稱：伊要弟弟先拿錢過去給被告，然後再等被告聯
    絡，伊不清楚弟弟有沒有在那裡等被告，然弟弟於2、3小時
    後，拿回安非他命給伊等語（見原審卷第74頁）。上開監聽
    譯文並未顯示被告究係何時將安非他命交付予謝佩霏或其弟
    弟，則被告以上開時間空檔代為向他人拿取安非他命後，再
    將該安非他命交由謝佩霏弟弟轉交予證人謝佩霏之情形，亦
    不無可能。再徵之附表編號1至6所示通訊監察譯文內容，及
    被告於亦曾使用上開行動電話與綽號「小雞」之成年男子購
    買毒品安非他命等情，俱如前述，則被告供稱其係接受謝佩
    霏之委託後始向「小雞」代為購買安非他命，其非意圖營利
    而直接販賣安非他命予謝佩霏等語，尚非無據。另按販賣毒
    品罪，不以販入後復行賣出為構成要件，祇須行為人以營利
    為目的，將毒品購入或賣出，有一於此，其犯罪即屬完成；
    故販入毒品而構成販賣毒品罪，必須行為人於販入之初即有
    販賣營利之意圖，始足當之（最高法院95年台上字第5014號
    判決參照）。本件以前述被告與證人謝佩霏相合致之陳述，
    至多僅證明被告係為證人謝佩霏代購安非他命，並無證據顯
    示被告係基於販賣營利之意圖而自綽號「小雞」處取得安非
    他命，也無證據顯示被告為謝佩霏代購安非他命有何利益可
    得，是尚難以證人謝佩霏偵查中所陳即遽論被告有販賣安非
    他命予謝佩霏之犯行。至證人謝佩霏於原審已明確證述被告
    並未告知陪同其交付安非他命之人就是毒品來源，或因伊非
    長期施用安非他命，且不識該人，故被告未直接介紹毒品來
    源（見原審卷第79頁、第75頁）。再參酌被告亦有施用安非
    他命，卷附96年10月12日21時24分11秒被告傳送給謝佩霏簡
    訊內容：「你是要2張對嗎？那可以在（應為「再」之誤）
    借我1000嗎？還是你要拿3張」（見偵查卷第36頁、第54頁
    ），顯見被告甚至有向謝佩霏週轉金錢購買毒品之情，則被
    告因經濟問題，幫謝佩霏代購毒品時要求先拿錢，亦與常情
    無違。則公訴人以證人謝佩霏於原審對於究竟如何由被告代
    購毒品之事實，避重就輕，認其虛偽證述云云（見上訴卷第
    11頁反面），恐有誤會，併此敘明。
四、按刑法上之幫助犯，係對於犯罪與正犯有共同之認識，而以
    幫助之意思，對於正犯資以助力，而未參與實施犯罪之行為
    者而言（最高法院75年度台上字第1509號、88年度台上字第
    1270號判決同此意旨）。是以，如未參與實施犯罪構成要件
    之行為，而係出於幫助之意思提供助力，即屬幫助犯，而非
    共同正犯。本件被告明知謝佩霏要其代購安非他命之目的，
    係為施用，竟仍基於幫助其施用安非他命之犯意而代購安非
    他命交付謝佩霏，則被告幫助謝佩霏施用之犯行，堪以認定
    ，應依法論科。
五、核被告如事實欄一(一)、(二)、(三)所載之行為，均係犯刑法第30
    條第1項前段、毒品危害防制條例第10條第2項之施用第二級
    毒品罪之幫助犯。至公訴意旨雖認被告上開犯行均係犯毒品
    危害防制條例第4條第2項之販賣第二級毒品罪嫌，惟本案不
    能證明被告係基於營利之意圖向「小雞」或他人販入安非他
    命再賣予謝佩霏圖利，業如前述，惟被告如事實欄一(一)、(二)
    、(三)所載交付安非他命予謝佩霏施用之社會基本事實相同，
    自應變更起訴法條。查被告前有事實欄所載之犯罪執行完畢
    紀錄，有本院被告前案紀錄表在卷可按，其於有期徒刑執行
    完畢後5年內，故意再犯本件有期徒刑以上之刑之3罪，均為
    累犯，各應依刑法第47條第1項規定，加重其刑。又被告各
    次所犯幫助施用第二級毒品犯行，均按正犯之刑減輕其刑，
    並均依法先加後減之。被告如事實欄一(一)、(二)、(三)所載3次
    幫助施用第二級毒品犯行，犯意各別，應予分論併罰。
六、原審本同上之見解，適用毒品危害防制條例第10條第2項、
    刑法第11條前段、第30條第1項前段、第2項、第47條第1項
    、第51條第5款，並審酌被告以代買毒品之方式幫助他人施
    用第二級毒品，戕害他人身心健康，並危害社會秩序，及被
    告代買毒品之數量、次數，暨犯後坦承犯行之態度，兼衡被
    告之智識程度、生活狀況等一切情狀，以累犯論處被告3次
    幫助施用第二級毒品，各量處有期徒刑7月，並定應執行刑
    為有期徒刑1年8月。另以0000000000號行動電話手機，係被
    告所有供本案犯罪所用（聯絡代購毒品事宜）之物，業據被
    告供明在卷（見偵查卷第13頁、原審卷第85至86頁），該行
    動電話手機雖未扣案，但無證據證明業已滅失，爰依刑法第
    38條第1項第2款規定宣告沒收之；至扣案之0000000000號行
    動電話之門號卡係被告父親黃平義所申請，業據被告於警詢
    供明在卷（見偵查卷第12頁），並有通聯調閱查詢單附卷可
    稽，堪認該門號卡係被告父親黃平義所有之物，復無其他證
    據證明該門號卡係被告所有之物，自不予宣告沒收，附此敘
    明。核其認事用法，俱無不合，量刑亦甚妥適。公訴人猶執
    前詞，提起上訴，為無理由，應予駁回。
據上論斷，應依刑事訴訟法第368條，判決如主文。
本案經檢察官侯寬仁到庭執行職務。
中    華    民    國    97    年    7     月    11    日
                  刑事第五庭審判長法  官  吳  敦
                                  法  官  張傳栗
                                  法  官  官有明
以上正本證明與原本無異。
如不服本判決，應於收受送達後10日內向本院提出上訴書狀，其
未敘述上訴之理由者並得於提起上訴後10日內向本院補提理由書
（均須按他造當事人之人數附繕本）。
                                  書記官  廖素花
中    華    民    國    97    年    7     月    15    日
附錄：本案論罪科刑法條全文
毒品危害防制條例第10條第2項：
施用第二級毒品者，處 3 年以下有期徒刑。
附表：
┌─┬────────┬───────┬────────────────┐
│編│通聯者          │通訊日期與時間│內容                            │
│號│                │              │                                │
├─┼────────┼───────┼────────────────┤
│1 │（A）謝佩霏     │96年9月21日23 │（A）在哪裡                     │
│  │     0000000000 │時18分8秒至23 │（B）在新埔，怎麼。             │
│  │（B）被告       │時22分13秒    │（A）可以幫我拿來嗎？           │
│  │     0000000000 │              │（B）你家嗎？                   │
│  │                │              │（A）嗯。                       │
├─┼────────┼───────┼────────────────┤
│2 │同上            │96年10月3日23 │（A）在哪裡                     │
│  │                │時50分45秒至23│（B）家                         │
│  │                │時53分18秒    │（A）幫我拿三張來好不好...      │
│  │                │              │（B）好                         │
├─┼────────┼───────┼────────────────┤
│3 │同上            │96年10月8日17 │（A）那幫我拿三張！下班再打給你 │
│  │                │時31分48秒    │     ！你不要再耍我。           │
├─┼────────┼───────┼────────────────┤
│4 │同上            │96年10月8日19 │（A）阿是拿到沒                 │
│  │                │時43分2秒至19 │（B）拿到了                     │
│  │                │時45分27秒    │（A）那我下班找你記得三張       │
├─┼────────┼───────┼────────────────┤
│5 │同上            │96年10月10日1 │（A）在？班嗎                   │
│  │                │時58分15秒至2 │（B）嗯，怎                     │
│  │                │時4分27秒     │（A）..想說你在家要麻煩你來找我 │
│  │                │              │    那今天下午再說了            │
│  │                │              │（B）...現在很難拿，有拿到再我跟│
│  │                │              │    你說                        │
│  │                │              │（A）哦那三張                   │
├─┼────────┼───────┼────────────────┤
│6 │同上            │96年10月10日17│（A）三張為什麼比兩張的量還少   │
│  │                │時47分5秒至17 │（B）我不是跟你說現在漲價有錢也 │
│  │                │時55分13秒    │     不好拿，而且我的也跟你一樣 │
│  │                │              │     少。                       │
│  │                │              │（A）那兩張不就沒兩次           │
│  │                │              │（B）真的漲的很誇張             │
├─┼────────┼───────┼────────────────┤
│7 │同上            │96年10月12日0 │（A）喂！                       │
│  │                │時14秒        │（B）怎樣！                     │
│  │                │              │（A）你在哪裡！                 │
│  │                │              │（B）我家樓下！                 │
│  │                │              │（A）有嗎？                     │
│  │                │              │（B）你要啊！                   │
│  │                │              │（A）對，2張。                  │
│  │                │              │（B）好！                       │
│  │                │              │（A）我叫我弟弟過去，他人剛好在 │
│  │                │              │     外面！                     │
│  │                │              │（B）好。                       │
└─┴────────┴───────┴────────────────┘


司法院資訊處製作；財團法人民間司法改革基金會備份。
